【裁判字號】    92,抗,337
【裁判日期】    920630
【裁判案由】    強盜等
【裁判全文】
臺灣高等法院刑事裁定                             九十二年度抗字第三三七號
    抗  告  人
    即  反訴人  丁○○
    反訴被  告  乙○○
                丙○○
                戊○○
                己○○
                甲○○
    右五人共同
    選任辯護人  耿淑穎律師
                王彩又律師
                李林盛律師
右抗告人因反訴被告等強盜等案件，不服臺灣新竹地方法院九十一年度自更（一）字
第二號，中華民國九十二年四月二十三日裁定，提起抗告，本院裁定如左：
    主  文
原裁定撤銷，發回臺灣新竹地方法院。
    理  由
一、反訴及追加反訴意旨略以：反訴被告乙○○、丙○○、戊○○、己○○及甲○○
    等五人，意圖排除反訴人對坐落新竹市○○段七七四地號土地上即門牌號碼新竹
    市○○路○段一三六號教堂建築物之管理占有，竟假藉路德會之名義，欲行拆毀
    前開建築物，且分別於下列時間至上開教堂共同為強盜、傷害及毀損行為（毀損
    行為部分業經判決不受理確定）：
(一)民國（下同）八十三年八月十四日上午十時，怪手一輛到場，經反訴人警告反訴
    被告等行為違法，並經警方制止始未遂。（證據方法十八十五年度自字第一六五
    號卷之自訴狀及其附證。）
(二)八十四年一月間，怪手一輛到場，經住內林忠和及時阻止報警，反訴被告等不得
    不遣散工人及怪手離去而未遂。（證據方法同上。）
(三)八十五年八月十五日上午八時，怪手二輛到場，鄭進松持反訴被告乙○○以「中
    華福音道路德會」名義與其所簽訂之契約書，率巨型怪手及工人欲進行拆除工作
    ，經警方阻止而未遂。（證據方法同上。）
(四)八十五年九月十八日上午九時，怪手二輛到場，鄭進松於反訴人及警員到場後．
    提出由新竹市政府工務局取得之拆除執照，據對反訴人強制執行拆屋，警方以反
    訴被告等之拆除執照無執行力為由，勸阻反訴被告等拆屋，結果造成教堂大門及
    部分圍牆毀壞。（證據方法：同上卷八十五年九月二十日之自訴追加狀及附證照
    片四張。）
(五)八十五年十月十八日下午，怪手二輛到場，鄭進松再次毀壞教堂全部門窗及部分
    結構，使教堂已不堪使用，反訴被告丙○○並命工人強行拆下電錶後離去。（證
    據方法：同上卷八十五年十月二十八日之自訴再追加狀及附證照片二張。）
(六)八十六年一月十六日上午，怪手二輛到場，經警方阻止後離去而未遂。（證據方
    法：臺灣高等法院八十六年度上訴字第四七０八號卷之補充上訴理由一、二、三
    狀及附證。）
(七)八十六年八月二十日上午十一時，怪手一輛到場，反訴被告甲○○稱奉反訴被告
    乙○○指示，指揮怪手工人李文章、洪文進二人以怪手進行毀壞教堂，因警方到
    場而停止，造成教堂之附寓建物（林忠和居住之房屋）屋頂及外牆遭毀壞二分之
    一以上，屋內傢俱均遭壓碎，並打壞重新換裝之電錶，並在進行毀壞時，有三名
    不詳姓名之人合力抱住住內林忠和，強制林忠和不能進入屋內，經警方阻止後離
    去。（證據方法同上）
(八)八十七年一月二十六日上午六時三十分除夕前一日，怪手二輛到場，進行突襲毀
    損，在場並有四人毆打看守之林忠和，現場留有血跡，因警員到場而停止並離去
    。（未提證據方法）
(九)八十七年二月十三日上午八時許，反訴人遭五人痛毆全身後並被抬至空地角落監
    管，限制反訴人行動及命不得聲張後，將教堂夷為平地。（證據方法：臺灣省立
    新竹醫院診斯證明書影本一紙，附於前審卷即八十六年度自字第六七號卷第二一
    八頁。）
    因認反訴被告等五人共同涉犯刑法第三百二十八條第二項之強盜得利罪云云。
二、原裁定以：（一）本件抗告人即反訴人丁○○於原審陳稱反訴被告等強盜犯行不
    只原反訴狀所指之三次（即前開反訴及追加反訴意旨一、八、九部分），而係前
    開反訴及追加反訴意旨所述之九次犯行，是就追加反訴部分與原起訴部分有連續
    犯之裁判上一罪關係，原審自得併與審酌。（二）抗告人就前開犯罪事實，僅有
    概略之事實經過，並未載明犯罪事實之明確人時地事及證明方法，其自訴之程式
    顯有未備，經原審裁定命其補正，抗告人雖於裁定送達後十五日內提出補正狀，
    然該補正狀除追追加前開（二）至（七）外，僅言及「建築物」遭受不法侵害，
    並提出一份新竹醫院八十七年二月十三日出具之診斷證明書，並未敘明各次犯行
    之行為人及詳細之行為內涵及證明方法，抗告人其後就此部分再行補正：(1)犯罪
    主體為反訴被告五人及追加反訴之被告十一人（追加反訴被告十一人部分另為不
    受理判決之諭知）。(2)犯罪客體為抗告人對上開建築物之占有法益。(3)強盜手段
    乃以機械怪手拆毀建築物。(4)抗告人因面臨機械怪手強行操作，主客觀自不足以
    抗拒云云。惟查：（一）行為人之不法之犯意為何？如何為犯意之聯絡及行為之
    分擔？何人操作怪手？何人壓制反訴人使之不能抗拒等事項，抗告人均未說明或
    提出相關證據供原審調查。（二）何以怪手進行拆除建築物之行為係強暴或脅迫
    之不法手段？何人操作怪手？操作怪手之人係以強力機械運動施力於建築物或係
    施暴於抗告人之身體？抗告人如何「主客觀」不能抗拒？怪手施力於建築物之動
    作與抗告人之不能抗拒有何因果關係等重要構成要件，抗告人除提出一紙診斷證
    明書外，均未說明或提出相關證據供原審調查，且抗告人所提出之該紙診斷證明
    書，其傷勢為：頭部外傷、臉部瘀傷及胸部挫傷，據抗告人陳稱係遭「五人」痛
    毆全身後並被抬至空地角落監管，限制抗告人行動云云，惟抗告人於原審前審調
    查及原審訊問時均自承並非反訴被告五人動手等語（見原審前審卷八十七年七月
    十四日訊問筆錄），既無法證明反訴被告五人出手毆傷抗告人且至使不能抗拒，
    又無法提出犯罪加害人係何人及以如何之方法使抗告人不能抗拒，抗告人僅空言
    反訴被告等五人均為共同正犯，其間並有「共謀共犯」、「教唆」、連續犯、普
    通傷害為強盜犯行吸收等關係云云，顯然無法認定該反訴被告五人之強盜或傷害
    之犯罪事實，有刑事訴訟法第二百五十二條第十款之犯罪嫌疑不足之事由，應依
    法為駁回抗告人之反訴云云，固非無見。
三、按「於第一審辯論終結前，得就與本案相牽連之犯罪或本罪之誣告罪，追加起訴
    。」、「自訴程序，除本章有特別規定外，準用第二百四十六條、第二百四十九
    條及前章第二節、第三節關於公訴之規定。」，刑事訴訟法第二百六十五條及第
    三百四十三條分別定有明文。又「刑事訴訟法第二百四十四條之追加起訴，限於
    在第一審辯論終結以前始得為之，上訴人等不服簡易庭第一審判決提起上訴後，
    第二審法院檢察官於第二審審判時，就搶奪部分，追加起訴，顯屬不合。」，最
    高法院著有渝上字第一０五七號判例可資參照。次按，「自訴案件既經第一審判
    決呈送覆判於發回覆審後不得撤回。」，司法院院字第八０一號解釋亦足佐參。
    再者，「刑事訴訟法第三百二十條第二項之規定，自訴狀僅應記載被告之姓名年
    以自訴狀所載事實為準，與所犯法條之記載無關，縱有其記載，亦僅供法院審判
    之參考，並不足以拘束法院之獨立認事用法。」，最高法院著有八十八年度台上
    字第三二九八號判決足資參照。
四、經查：本件抗告人所為之反訴及追加反訴（即前開反訴及追加反訴意旨一至五）
    部分，指稱：反訴被告乙○○、丙○○、戊○○、己○○及甲○○等五人，意圖
    排除反訴人對坐落新竹市○○段七七四地號土地上之門牌號碼新竹市○○路○段
    一三六號教堂建築物之管理占有，竟假藉路德會之名義，分別於八十三年八月十
    四日上午十時、八十四年一月間、八十五年八月十五日上午八時、八十五年九月
    十八日上午九時、八十五年十月十八日下午指揮工人駕駛怪手，欲拆毀前開建築
    物，經自訴人阻止或警方勸阻，被告等始行離去等事實，依其所述之事實，如果
    成立犯罪時，係構成刑法第三百五十三條之毀損建築物罪，縱於自訴狀內引用同
    法第三百二十八第二項強盜得利罪之條文，但與所訴事實顯然不符，揆諸前開判
    決意旨，自應以其所訴事實應適用之法條為準，不受其錯引法條之拘束。且抗告
    人亦曾就前開反訴及追加反訴意旨一至五部分，於八十五年八月二十九日向原審
    法院對反訴被告等提起自訴毀棄損壞罪，並經最高法院以抗告人非犯罪被害人，
    不得提起自訴為由，於八十九年二月二十四日以八十九年度台上字第九二九號判
    決不受理確定，有最高法院八十九年度台上字第九二九號判決影本附卷可稽。是
    以此部分既經最高法院判決確定，抗告人得否就相同之事實再行提起追加反訴，
    已有可疑，乃原審逕以犯罪嫌疑不足為由，裁定駁回自訴，並認該追加反訴部分
    與反訴部分有連續犯之裁判上一罪關係，而併為審理，仍非無斟酌之餘地。況抗
    告人原僅就前開反訴意旨（八）、（九）部分提起反訴，於本件發回更審時始具
    狀追加前開反訴意旨（一）至（七）部分並撤回對反訴被告戊○○之反訴，依照
    前開判例及司法院解釋意旨說明，抗告人所為之追加及撤回反訴部分，似與前開
    判例意旨及司法院解釋意旨相違，原審就此未予必要之說明，亦有違誤。抗告人
    抗告意旨，執此指摘原裁定不當，為有理由，自應由本院予以撤銷，並發回原審
    法院更為適當之處理。
據上論斷，應依刑事訴訟法第四百十三條前段，裁定如主文。
中      華      民      國    九十二    年      六      月     三十     日
                              臺灣高等法院刑事第六庭
                                  審判長法  官  陳  春  秋
                                        法  官  王  麗  莉
                                        法  官  高  明  哲
右正本證明與原本無異。
不得再抗告。
                                        書記官  李  垂  福
中      華      民      國    九十二    年      七      月      二      日


司法院資訊處製作；財團法人民間司法改革基金會備份。
